臺灣高等法院高雄分院刑事裁定　　　　　 94年度聲再字第5號
再審聲請人
即　被　告　甲○○
　　　　　　乙○○
上列聲請人因竊佔案件，對於本院中華民國93年9 月29日確定判
決（93年度上易字第247 號）聲請再審，本院裁定如下：
    主  文
再審之聲請駁回。
    理  由
一、本院確定判決以：乙○○、甲○○與胡才華明知欲使用國有
    土地，應向該土地主管機關以書面提出申請，取得使用許可
    後，方得使用，竟共同基於意圖為自己不法利益之犯意聯絡
    ，於民國（下同）88年7 月間取得經濟部水利處第七河川局
    （後改制為水利署第七河川區，以下簡稱第七河川局）管理
    之屏東縣里港鄉○○○○○段河川行水區地籍圖影本後，即
    依圖尋得附圖所示之該行水區一、二、三、四區土地（一區
    面積為138188平方公尺、二區面積為10195 平方公尺、三區
    面積為20125 平方公尺、四區面積為7808平方公尺），在該
    地建築工寮一間及開墾整地耕種芒果，而竊佔國有土地，因
    認乙○○、甲○○、胡才華均犯刑法第320 條第2 項之竊佔
    罪，均判處有期徒刑10月確定。
二、被告乙○○、甲○○聲請意旨略稱：按土地登記簿及地籍圖
    係國家土地管理之重要文件，地籍圖供土地移轉用，並將不
    動產所有權及他項權利登記於土地登記簿；而依土地法第43
    條之規定，登記具有絕對之效力，即一旦登錄到登記簿上，
    即具有不可推翻之效力，而受到國家保障。聲請人領有地籍
    圖後，既具有使用、收益之權利，無須再依法完成承租程序
    ，並無竊佔國有河川公地種植情事。再陸軍步兵學校所租用
    之327 號圖內土地，與聲請人所開墾之344 號圖內土地，距
    離約有2 公里，聲請人亦無竊佔軍方租用土地之可能。而本
    件於審理時，第七河川局所提供之證據及河川局長陳世榮等
    人之庭訊供詞全屬虛偽，已嚴重影響受判決人權益，爰依刑
    事訴訟法第420 條第1 項第1 、第2 及第6 款，及第421 條
    之規定，聲請再審云云。
三、按刑事訴訟法第420 條第1 項第6 款所謂發現新證據，係指
    該項證據，事實審法院於判決前因未經發現，不及調查斟酌
    ，至其後始行發現者而言；且所謂確實之新證據固非以絕對
    不須經過調查程序為條件，但必須可認為確實足以動搖原確
    定判決而為受判決人有利之判決者為限。最高法院分別著有
    28年抗字第8 號、49年台抗字第72號判例可資參照。又刑事
    訴訟法第421 條，係就不得上訴於第三審法院之案件，其經
    第二審之確定判決，如就足生影響於判決之重要證據漏未審
    酌者，始得為受判決人之利益聲請再審，所為之特別規定。
    得以足生影響於判決之重要證據漏未審酌為理由，為受判決
    人之利益聲請再審者，以經第二審有罪判決後不得上訴於第
    三審法院之案件為限。其因發見確實新證據，足認受有罪判
    決之人，應受無罪、免訴、免刑或輕於原判決所認罪名之判
    決，而為聲請再審之理由者，亦以該項新證據之本身形式上
    觀察，顯然可認為足以動搖原確定之判決者而言。經查關於
    聲請人縱取得前開屏東縣里港鄉○○○○○段河順行水區之
    地籍圖，但欲租用該行水區之土地，仍應依法定程序辦理申
    請，不得以取得地籍圖即認取得土地之使用權限，聲請人等
    認取得地籍圖即取得土地之使用權，容係不知法律之誤認乙
    節，本院確定判決已於判決理由詳予說明，則聲請人就該項
    證據業已提出於本院，並經審酌，而聲請人復未提出其他新
    證據，聲請人以此再事爭執，顯無理由。次按不動產物權之
    移轉或設定，應以書面為之。依法律行為而取得、設定、喪
    失及變更者，非經登記不生效力，民法第758 條及760 條定
    有明文。聲請人僅單純持有「地籍圖」，自仍非所有權人，
    無從享有自由使用、收益、處分其所有物之權利。聲請人就
    確定判決關於不動產所有權取得之法律見解加以指摘，雖非
    法定再審理由，惟聲請人對於此點既有誤會，擬併予說明。
    再按有罪之判決確定後，原判決所憑之證據已證明其為偽造
    或變造者；或原判決所憑之證言、鑑定或
    通譯已證明其為虛偽等情形之一者，為受判決人之利益，得
    聲請再審，刑事訴訟法第420 條第1 項第1 款、第2 款固定
    有明文。但上述情形之證明，以經判決確定或其刑事訴訟法
    不能開始或續行非因證據不足者為限，始得聲請再審，同條
    第2 項亦有明定。本件聲請再審意旨僅泛言第七河川局所提
    供之證據及河川局長陳世榮等人庭訊供詞全屬虛偽，既未據
    提出任何已經判決確定、或其刑事訴訟不能開始或續行非因
    證據不足之證據，自與上揭刑事訴訟法第420 條第2 項之規
    定顯不相符，從而再審聲請人以此為據聲請再審，亦無理由
    ，應予駁回。
四、據上論結，應依刑事訴訟法第434條第1項，裁定如主文。
中　　華　　民　　國　　94　　年　　1 　　月　　25　　日
                  刑事第四庭    審判長法　官  蕭權閔
                                      法　官  李嘉興
                                      法　官  陳吉雄
以上正本證明與原本無異。
本裁定不得抗告。
中　　華　　民　　國　　94　　年　　1 　　月　　26  　日
                    　　　            書記官  梁美姿
                                                Ａ
